【裁判字號】    96,訴,2201
【裁判日期】    970229
【裁判案由】    違反毒品危害防制條例
【裁判全文】
臺灣彰化地方法院刑事判決              96年度訴字第2201號
公  訴  人  臺灣彰化地方法院檢察署檢察官
被      告  甲○○
                    （現於臺灣桃園監獄執行中）
上列被告因毒品危害防制條例案件，經檢察官提起公訴（96年度
毒偵字第4522號），本院行簡式審判程序判決如下：
    主  文
甲○○施用第一級毒品，累犯，處有期徒刑捌月、減為有期徒刑
肆月，扣案海洛因（淨重壹點伍壹公克）及包裝袋壹個均沒收銷
燬之、扣案針筒壹支沒收之；又施用第二級毒品，累犯，處有期
徒刑陸月、減為有期徒刑月，扣案甲基安非他命（淨重零點壹
捌貳公克）及包裝袋壹個均沒收銷燬之。應執行有期徒刑柒月
，扣案針筒壹支沒收之，扣案海洛因（淨重壹點伍壹公克）及包
裝袋壹個、甲基安非他命（淨重零點壹捌貳公克）及包裝袋壹
個，均沒收銷燬之。
    事實及理由
一、犯罪事實：
  (一)甲○○曾因施用毒品罪，經強制戒治，於民國（下同）89年
    12月9日執行完畢。又於93年8月間犯施用第一、二級毒品罪
    ，經臺灣桃園地方法院於94年5月6日以94年度訴字第400 號
    判決處有期徒刑9月、5月，應執行刑1年，95年7月19日執行
    完畢出監（構成累犯）。又因為多次施用第一、二級毒品
    案件，嗣經警先後於95年11月2日下午2時30分許查獲、95年
    11月6日晚間8時20分許查獲，95年12月19日經檢察官偵查終
    結起訴（97年2月13日始經臺灣高等法院96年度上訴字第
    4678號判決處有期徒刑8月減為4月、8月減為4月、4月減為2
    月、4月減為2月，應執行有期徒刑8月）。又因為95年11
    月8日中午12時許，為警查獲施用第一、二級毒品，96年3
    月5日經臺灣桃園地方法院96年度訴字第124號判決處有期徒
    刑10月、6月，應執行有期徒刑1年2月（後減為有期徒刑5月
    、3月，應執行有期徒刑7月，96年12月18日始入監服刑）。
  (二)甲○○明知自己有多項毒品案件尚在偵查審理中，仍不知反
    省，竟基於施用第二級毒品甲基安非他命之犯意，於96年
    3月31日凌晨0時許，在其位於桃園縣龜山鄉○○村○○街23
    號之住所，以將第二級毒品甲基安非他命置於玻璃球內加熱
    燒烤後吸食其煙霧之方式，施用第二級毒品甲基安非他命1
    次。另基於施用第一級毒品海洛因之犯意，於96年4月1日
    下午2、3時許，在其友人位於彰化縣溪州鄉○○村○○路2
    巷6號之住所，以將海洛因置入針筒內摻水稀釋後注射之方
    式，施用第一級毒品海洛因1次。
  (三)嗣於96年4月1日下午3時10分許，為警在彰化縣溪州鄉○○
    村○○路2巷6號執行勤區查察勤務時當場查獲，並扣得海洛
    因1包（淨重1.51公克）、甲基安非他命1包（驗後淨重0.
    1832公克）及注射針筒1支，並採集其尿液送驗，結果呈現
    「可待因、嗎啡、安非他命、甲基安非他命」陽性反應，始
    查悉上情。
二、認定事實之證據及理由：
  (一)被告於警訊、偵查、本院審理中之自白。
  (二)彰化縣警察局北斗分局委託檢驗尿液代號與真實姓名對照認
    證單，均證明被告接受採尿送驗之事實。
  (三)詮昕科技股份有限公司之濫用藥物尿液檢驗報告（96年度毒
    偵字第4522號卷P.19），證明被告驗尿呈現「嗎啡、可待因
    、甲基安非他命、安非他命」之陽性反應。按行政院衛生署
    管制藥物管理局93年7月16日管檢字第0930006199 號函示意
    見：「依據Clark's Analysis of Drugs and Poisons一書
    第三版之記載：... 第一級毒品海洛因亦可代謝成嗎啡，且
    海洛因常見含有少量6-乙醯可待因雜質成分，該成分可代謝
    為可待因及嗎啡。... 」（參照行政院衛生署管制藥品管理
    局發行「濫用藥物檢驗相關解釋彙編」P.14）故可證明被告
    因施用海洛因而同時檢出「可待因、嗎啡」陽性反應。而上
    述尿液檢驗報告均顯示被告甲基安非他命之指數遠超過安非
    他命指數，依法務部調查局93年5月4日調科壹字000000000
    00號函示意見：「依據英國藥學協會所編之Clark's
    isolation and indentification of drugs乙書.. 記載人
    體施用甲基安非他命後，在主要代謝物中未改變型態之甲基
    安非他命佔施用劑量達43％，而安非他命則為約5％。」（
    司法院編印，法官辦理刑事案件參考手冊(一)--毒品危害防制
    條例部分--P.168）被告尿液中排出之部分安非他命反應，
    應係甲基安非他命之代謝物。
  (四)扣案白粉一包，經法務部調查局96年5月11日調科壹字第096
    23042690號鑑定書鑑定結果，該1包確實含有海洛因成分（
    淨重1.51公克）。扣案顆粒一包，經憲兵司令部刑事鑑識中
    心96年10月5日安鑑字第0960001564號鑑定書鑑定結果，該
    包顆粒確實檢出甲基安非他命成分（驗餘淨重0.1832公克）
    ，又扣案注射針筒1支，被告自白為施用海洛因之工具。
  (五)不再送觀察勒戒之理由：
    按毒品危害防制條例於92年7月9日修正公布，自93年1月9日
    施行，其中第20條、第23條將施用毒品之刑事處遇程序，區
    分為「初犯」及「五年內再犯」、「五年後再犯」。依其立
    法理由之說明：「初犯」，經觀察、勒戒或強制戒治後，應
    為不起訴處分或不付審理之裁定；經觀察、勒戒或強制戒治
    執行完畢釋放後，「五年內再犯」者，因其再犯率甚高，原
    實施之觀察、勒戒及強制戒治既已無法收其實效，爰依法追
    訴或裁定交付審理。至於經觀察、勒戒或強制戒治執行完畢
    釋放後，「五年後再犯」者，前所實施之觀察、勒戒或強制
    戒治已足以遮斷其施用毒品之毒癮，為期自新及協助其斷除
    毒癮，仍適用「初犯」規定，先經觀察、勒戒或強制戒治之
    程序。從而依修正後之規定，僅限於「初犯」及「五年後再
    犯」二種情形，始應先經觀察、勒戒或強制戒治程序。倘被
    告於五年內已再犯，經依法追訴處罰，縱其第三次（或第三
    次以上）再度施用毒品之時間，在初犯經觀察、勒戒或強制
    戒治執行完畢釋放五年以後，已不合於「五年後再犯」之規
    定，且因已於「五年內再犯」，顯見其再犯率甚高，原實施
    觀察、勒戒或強制戒治，已無法收其實效，即應依該條例第
    10條處罰（最高法院95年度第7次刑事庭會議決議參照）。
    被告前經強制戒治，於89年12月9日執行完畢，又於93年8月
    間犯施用第一、二級毒品罪，經臺灣桃園地方法院於94 年5
    月6日以94年度訴字第400號判決處有期徒刑9月、5月，應執
    行刑1年，95年7月19日執行完畢出監，有卷附臺灣高等法院
    被告前案紀錄表、相關判決書可稽。被告既曾於「五年內再
    犯」，且經法院判處罪刑確定，其又於96年3月31日、96年4
    月1日犯施用毒品，即非屬該條例第20條第3項所定「五年後
    再犯」之情形，仍應論以毒品危害防制條例第10條第1、2項
    之施用第1、2級毒品罪。
  (六)被告自白核與事實相符，足堪採信。本件事證明確，被告施
    用第一、二級毒品犯行，已可認定。
三、論罪科刑：
  (一)被告所犯施用二級毒品罪，犯罪地點雖不在本院轄區，且被
    告住所亦不在本院轄區，然被告所犯施用第一級毒品罪，犯
    罪地點為本院轄區，本院本有管轄權，又被告一人犯數罪，
    為刑事訴訟法第7條之相牽連案件，本院依據同法第6條第1
    項取得管轄權，合先敘明。
  (二)核被告所為，係犯毒品危害防制條例第10條第1、2項之施用
    第一、二級毒品罪。被告持有毒品之行為，分別為施用毒品
    之高度行為吸收，不另論罪。被告先後施用第一、二級毒品
    ，罪名有異、施用方法不同，應分論併罰。
  (三)被告有犯罪事實欄內之徒刑執行經過，此有臺灣高等法院被
    告全國前案紀錄表可稽，其受此有期徒刑執行完畢後，五年
    以內故意再犯有期徒刑以上之罪，應依累犯規定，各加重其
    刑。
  (四)量刑審酌：被告自87年有毒品前科以來，斷斷續續有毒品紀
    錄，95年7月19日執畢出監後，竟又多次施用毒品，明知自
    己前案偵查審理中，仍一再施用，顯見從未徹底悔悟。被告
    自述擔任油漆工，收入尚可，又有一小孩才三歲，被告本應
    體認自己責任重大，卻還恣意施用毒品戕害身心，實不可取
    ，及被告犯後坦承犯行，態度尚稱良好等一切因素，量處如
    主文所示之刑。
  (五)按中華民國96年罪犯減刑條例已於96年7月16日施行，又
    本件犯罪係在96年4月24日以前，且並無排除於中華民國96
    年罪犯減刑條例第3條所示之不適用情形，故應依該條例第7
    條，就原本宣告刑諭知其減得之刑，並依同條例第10條第1
    項就減得之刑定應執行刑。
  (六)扣案之第一級毒品海洛因1包、第二級毒品甲基安非他命1
    包，為違禁品，包裝袋使用後沾染毒品無法徹底分離，況且
    實務上也不可能先將包裝袋洗淨後，才分別將之與毒品各別
    「沒收銷燬之」「沒收之」，故應一併依毒品危害防制條例
    第18條第1項前段沒收銷燬之。扣案注射針筒1支，係被告所
    有，供其施用第一級毒品海洛因所用之物，業據被告供明在
    卷，併依刑法第38條第1項第2款之規定宣告沒收。
四、適用法律：
  (一)刑事訴訟法第273條之1第1項、第310條之2、第454條第1項
    。
  (二)毒品危害防制條例第10條第1、2項、第18條第1項、刑法第
    11條、第47條第1項、第51條第5款、第38條第1項第2款。
  (三)中華民國96年罪犯減刑條例第2條第1項第3款、第7條、第10
    條第1項。
本案經檢察官張尹敏到庭執行職務。
中    華    民    國    97    年    2   月    29     日
                  刑事第八庭    法  官  葉明松
以上正本證明與原本無異。
如不服本判決，應於判決送達後10日內，向本院提出上訴書狀，
上訴書狀應「敘述具體上訴理由」，並按他造當事人之人數附繕
本。「切勿逕送上級法院」。
中    華    民    國    97    年    2   月    29    日
                                書記官  施秀青
附錄本案論罪法條：
毒品危害防制條例第10條
施用第一級毒品者，處 6 月以上 5 年以下有期徒刑。
施用第二級毒品者，處 3 年以下有期徒刑。
毒品危害防制條例第18條
查獲之第一、二級毒品及專供製造或施用第一、二級毒品之器具
，不問屬於犯人與否，均沒收銷燬之；查獲之第三、四級毒品及
製造或施用毒品之器具，無正當理由而擅自持有者，均沒入銷燬
之。但合於醫藥、研究或訓
練之用者，得不予銷燬。
前項合於醫藥、研究或訓練用毒品或器具之管理辦法，由法務部
會同行政院衛生署定之。


司法院資訊處製作；財團法人民間司法改革基金會備份。
